臺灣高雄地方法院刑事判決　　　　　　　110年度訴字第373號

公　訴　人　臺灣高雄地方檢察署檢察官　
被　　　告　郭竑彣


指定辯護人　本院公設辯護人黃文德
被　　　告　邱柏文


選任辯護人　劉睿揚律師
　　　　　　鄧藤墩律師
上列被告因毒品危害防制條例案件，經檢察官提起公訴（110年
度偵字第4030號、110 年度偵字第4031號、110 年度偵字第4032
號），本院判決如下：
    主  文
郭竑彣共同販賣第三級毒品而混合二種以上之毒品未遂，處有期
徒刑壹年。扣案如附表編號1 、2 所示之毒品咖啡包44包、編號
4 所示之手機壹支均沒收之。
邱柏文共同販賣第三級毒品而混合二種以上之毒品未遂，處有期
徒刑壹年拾月。扣案如附表編號1 所示之毒品咖啡包43包、編號
5 所示之手機壹支均沒收之。
    事  實
一、郭竑彣、邱柏文均明知Mephedrone、4-Methyl-N ,N-dimeth
    ylcathinone 、芬納西泮（Phenazepam）均係政府依據毒品
    危害防制條例所公告列管之第三級毒品，不得販賣，竟共同
    基於販賣第三級毒品以營利之犯意聯絡，先於民國110 年1
    月31日10時許，共同駕駛車牌號碼000-0000號自用小客車至
    高雄市前鎮區明鳳三路之紅毛港姓蘇仔朝天宮，以新臺幣（
    下同）1 萬1,000 元向真實姓名不詳之成年男子販入含有Me
    phedrone、4-Methyl-N ,N- dimethylcathinone、芬納西泮
    之毒品咖啡包50包，並免費獲贈1 包毒品咖啡包後，再各自
    利用手機通訊軟體微信傳送訊息予微信暱稱「于」、「輝」
    、「澤」、「淦天雷」及「H 」等友人，推銷販售前開毒品
    咖啡包，郭竑彣並與真實姓名不詳、暱稱「H 」之成年女子
    約定於同日稍晚，在高雄市三民區鼎中路與金山路口之萊爾
    富超商見面，欲以500 元之價格販賣上開毒品咖啡包1 包予
    「H 」，嗣「H 」討價還價，雙方因價格談不攏未完成交易
    而未遂。之後其2 人於同日23時45分許，駕車行經高雄市三
    民區金山路與鼎中路口，因形跡可疑為警盤查，郭竑彣於員
    警未發覺前，主動交付毒品咖啡包44包，而查悉上情，並扣
    得如附表編號1至5所示之毒品咖啡包44包、手機3 支。
二、案經高雄市政府警察局三民第二分局報告臺灣高雄地方檢察
    署檢察官偵查起訴。
    理  由
壹、證據能力部分：
    被告以外之人於審判外之陳述，雖不符刑事訴訟法第159 條
    之1至之4之規定，然經當事人於審判程序同意作為證據，法
    院審酌該言詞陳述或書面陳述作成時之情況，認為適當者，
    亦得為證據。刑事訴訟法第159 條之5 第1 項定有明文。本
    案所引用之被告以外之人於審判外之言詞或書面陳述，業經
    本院審理時予以提示並告以要旨，且各經檢察官、辯護人及
    被告郭竑彣、邱柏文表示意見，當事人已知上述證據乃屬傳
    聞證據，且明示同意作為本案之證據使用（見本院109 年度
    訴字第160 號卷【下稱本院卷】第86、213-214 、342 頁）
    ，復本院審酌上開證據作成時之情況，並無違法取證或其他
    瑕疵，認為以之作為證據為適當，而具有證據能力。
貳、實體部分：
一、前揭犯罪事實，業據被告郭竑彣、邱柏文於偵查及本院審理
    中均坦承不諱（見警一卷第4-5 頁、偵卷第23-24 、44-46
    頁、本院卷第81-82 、221 、350 頁），並有高雄市政府警
    察局三民第二分局110 年1 月31日扣押筆錄、扣押物品目錄
    表、扣押物品收據、對話紀錄翻拍照片、手機通話紀錄（見
    警卷第17-29 、43-55 、83-85 頁）在卷可稽，亦有扣案如
    附表編號1-2 所示之毒品咖啡包44包、編號4 、5 所示之手
    機2 支可資佐證。又前揭扣案如附表編號1-2 所示之毒品咖
    啡包，經送高雄醫學大學附設中和紀念醫院、高雄市立凱旋
    醫院鑑定結果：如附表編號1 所示之毒品咖啡包43包，均檢
    出第三級毒品Mephedrone、4-Methyl-N ,N-dimethylcathin
    one 、芬納西泮（Phenazepam）成分；如附表編號2 所示之
    毒品咖啡包1 包，檢出第三級毒品4-Methyl-N ,N-dimethyl
    cathinone 成分等情，有高雄醫學大學附設中和紀念醫院11
    1 年1 月24日濫用藥物成品檢驗鑑定書、高雄市立凱旋醫院
    110 年3 月2 日鑑定書附卷可參（見偵卷第75-77 、本院卷
    第251-33 5頁）。足認被告郭竑彣、邱柏文前揭任意性自白
    與事實相符，堪以採信。
二、按販賣毒品之所謂販賣行為，須行為人主觀上有營利意圖，
    且客觀上有販入或賣出毒品行為，即足構成，至於實際上是
    否已經獲利，則非所問（最高法院93年度台上字第1651號判
    決參照）。且衡諸我國查緝販賣毒品一向執法甚嚴，並科以
    極重刑責，販賣毒品既係違法行為，自非可公然為之，亦無
    公定價格，且容易分裝並增減份量，而每次買賣之價量，可
    能隨時依雙方關係深淺、資力、需求量及對行情之認知、來
    源是否充裕、查緝是否嚴謹、購買者被查獲時供述購買對象
    之可能風險評估等情形，而異其標準，非可一概而論；販賣
    之人從價差或量差中牟利之方式雖異，其意圖營利之販賣行
    為則同一。而近年來政府為杜絕毒品之氾濫，對於查緝施用
    及販賣毒品之工作，無不嚴加執行，販賣毒品又係重罪，依
    一般經驗法則，販賣毒品者鋌而走險，苟非意在營利，所為
    何來？若無利可圖，衡情應無甘冒持有毒品遭查獲之極大風
    險，無端義務為該買賣之工作。而本案被告郭竑彣、邱柏文
    確有為上開販賣摻有第三級毒品而混合二種以上之毒品未遂
    之行為，已如前述，參以被告郭竑彣於偵查時自承：販賣所
    得報酬我和邱柏文一人一半等語；被告邱柏文於偵查時自承
    ：我們花11000 元購買咖啡包，賣出後獲利就算是我們的，
    獲利我們對半分等語（見警一卷第5 頁；偵卷第23、44頁）
    ，自堪信被告郭竑彣、邱柏文販賣摻有第三級毒品而混合二
    種以上之毒品咖啡包時，確有從中賺取價差或量差，而有從
    中賺取買賣差價牟利之意圖及事實。由上述說明，被告販賣
    摻有第三級毒品而混合二種以上之毒品咖啡包之行為，主觀
    上確有營利之意圖，應堪認定。
三、按刑事法上之未遂犯，依刑法第25條第1 項規定，係謂已著
    手於犯罪行為之實行而不遂者；所稱著手，係指行為人對於
    犯罪構成事實主觀上有所認識，並於客觀上開始實行此一犯
    罪構成事實之行為。而販賣毒品未遂，係指買賣雙方就買賣
    價金、買賣標的物，已有合意，並已著手於毒品之交付而未
    達於既遂者，易言之，在尚未完成交付前之毒品兜售，或數
    量、價格之商議或看貨等動作，均屬販賣毒品之著手行為，
    倘買賣雙方就毒品之數量、價格已達初步意思合致，自係已
    著手販賣無疑，不以買賣雙方業經見面為必要（最高法院10
    1 年度台上字第271 號判決、100 年度台上字第7132號、第
    6640號判決意旨參照）。被告郭竑彣、邱柏文各自利用手機
    通訊軟體微信傳送訊息予微信暱稱「于」、「輝」、「澤」
    、「淦天雷」及「H 」等友人，推銷販售前開毒品咖啡包，
    被告郭竑彣並與真實姓名不詳、暱稱「H 」之成年女子約定
    於同日稍晚，在高雄市三民區鼎中路與金山路口之萊爾富超
    商見面，欲以500 元之價格販賣上開毒品咖啡包1 包予「H
    」，嗣「H 」討價還價，雙方因價格談不攏未完成交易等情
    ，已如前述。足認被告郭竑彣原本即具有意圖營利販賣第三
    級毒品而混合二種以上之毒品咖啡包之犯意，並與「H 」商
    議毒品交易之數量、價格。是被告郭竑彣已著手於實施販賣
    第三級毒品而混合二種以上之毒品咖啡包之行為，僅因嗣後
    「H 」討價還價，始未能完成毒品交易而未遂，自堪認定。
四、綜上，本案事證明確，被告郭竑彣、邱柏文有上開販賣第三
    級毒品而混合二種以上之毒品未遂之犯行，洵堪認定，應依
    法論科。
五、論罪科刑部分：
  ㈠按Mephedrone、4-Methyl-N ,N-dimethylcathinone 、芬納
    西泮（Phenazepam）分別係毒品危害防制條例第2 條第2 項
    第3 款所定之第三級毒品，不得販賣。次按毒品危害防制條
    例第9 條第3 項所稱之混合，係指將2 種以上之毒品摻雜調
    合，無從區分而言（如置於同一包裝），又此規定係就犯罪
    類型變更之個別犯罪行為予以加重，當屬刑法分則加重之性
    質而成為另一獨立之罪。查扣案如附表編號1 所示之毒品咖
    啡包43包，均堪認含有2 種以上第三級毒品成分，有高雄醫
    學大學附設中和紀念醫院111 年1 月24日濫用藥物成品檢驗
    鑑定書附卷可參（見本院卷第251-335 頁），而該等成分業
    經摻雜、調合而置於同一包裝內，當屬該條項混合2 種以上
    之毒品。核被告郭竑彣、邱柏文所為，係犯毒品危害防制條
    例第9 條第3 項、第4 條第6 項、第3 項之販賣第三級毒品
    而混合二種以上之毒品未遂罪。被告郭竑彣、邱柏文持有如
    附表編號1 所示第三級毒品純質淨重逾5 公克以上之低度行
    為，應為販賣第三級毒品未遂之高度行為所吸收，不另論罪
    。被告郭竑彣、邱柏文上開犯行，有犯意聯絡及行為分擔，
    應論以共同正犯。
  ㈡刑之加重減輕事由：
  ⒈按犯前5 條之罪而混合2 種以上之毒品者，適用其中最高級
    別毒品之法定刑，並加重其刑至二分之一。毒品危害防制條
    例第9 條第3 項定有明文。被告郭竑彣、邱柏文販賣第三級
    毒品而混合二種以上之毒品，依毒品危害防制條例第9 條第
    3 項規定，應適用最高級別即販賣第三級毒品之法定刑並加
    重其刑。
  ⒉按未遂犯之處罰，以有特別規定者為限，並得按既遂犯之刑
    減輕之，刑法第25條第2 項定有明文。被告郭竑彣、邱柏文
    已著手販賣第三級毒品犯行而未遂，業如前述，屬未遂犯，
    本院考量其所生損害均較既遂犯為輕，爰依刑法第25條第2
    項之規定，按既遂犯之刑減輕之。
  ⒊刑法第62條所定自首減刑，係以對於未發覺之犯罪，在有偵
    查犯罪職權之公務員知悉犯罪事實及犯人之前，向職司犯罪
    偵查之公務員坦承犯行，並接受法院之裁判而言。而所謂發
    覺，雖不以有偵查犯罪之機關或人員確知其人犯罪無誤為必
    要，仍須有確切之根據得為合理之可疑者，始足當之，若單
    純主觀上之懷疑，自難謂已屬發覺（最高法院97年度台上字
    第5969號、85年度台上字第4908號判決意旨參照）。查員警
    於110 年1 月31日係見高雄市三民區金山路與鼎中路口見一
    自小客AQL-3606號違規停車，見駕駛即被告郭竑彣於車旁，
    遂上前盤查，尚不知悉被告郭竑彣另有上開販賣第三級毒品
    而混合二種以上之毒品未遂之犯行，乃被告郭竑彣主動向員
    警坦承至現場係為了要販賣毒品咖啡包給一名年籍不詳之女
    子，並主動交付毒品咖啡包1 包並告知車內副駕駛座腳踏板
    尚有毒品咖啡包，員警始知悉前開犯行等節，有高雄市政府
    警察局三民第二分局員警職務報告、被告郭竑彣警詢筆錄附
    卷足參（見警一卷第4 頁、本院卷第122 頁），則被告郭竑
    彣於員警確切知悉其販賣第三級毒品而混合二種以上之毒品
    未遂犯行前，即主動坦承犯行，並願意接受裁判，堪認符合
    自首要件，爰依刑法第62條規定減輕其刑。
  ⒋按犯第4 條至第8 條之罪於偵查及歷次審判中均自白者，減
    輕其刑，毒品危害防制條例第17條第2 項定有明文。旨在鼓
    勵犯罪人之悛悔，同時使偵查或審判機關易於發現真實，以
    利毒品查緝，俾收防制毒品危害之效。本件被告郭竑彣、邱
    柏文就前揭販賣第三級毒品而混合二種以上之毒品未遂犯行
    ，於偵查及本院歷次審理中均坦承犯行，已如前述，應依毒
    品危害防制條例第17條第2 項規定，減輕其刑。
  ⒌被告郭竑彣上開販賣第三級毒品而混合二種以上之毒品未遂
    犯行，有毒品危害防制條例第9 條第3 項加重事由、刑法第
    25條第2 項、第62條前段及毒品危害防制條例第17條第2 項
    減輕事由；被告邱柏文上開販賣第三級毒品而混合二種以上
    之毒品未遂犯行，有毒品危害防制條例第9 條第3 項加重事
    由、刑法第25條第2 項及毒品危害防制條例第17條第2 項減
    輕事由，爰均依刑法第70、71條規定先加重後遞減輕之。
  ㈢爰審酌被告郭竑彣、邱柏文為圖得一己之私利，明知毒品危
    害人體健康，竟無視於國家防制毒品危害之禁令，所為販賣
    第三級毒品之行為，足以戕害國民身心健康，助長濫用毒品
    風氣，危害社會治安，殊值非難；惟念及被告郭竑彣、邱柏
    文犯後業已坦承犯行，態度尚可；兼衡被告郭竑彣、邱柏文
    於本案與「H 」約定交易之毒品數量及金額均非鉅，且尚未
    流出即遭查獲，犯罪所生危害幸未擴大；暨被告郭竑彣於本
    院審理中自稱高職肄業之智識程度，經濟狀況普通、無婚姻
    關係、無子女之生活狀況；被告邱柏文於本院審理中自稱大
    學肄業之智識程度，經濟狀況普通、無婚姻關係、無子女之
    生活狀況等一切情狀，分別量處如主文所示之刑。
  ㈣至於被告2 人之辯護人均請求為緩刑宣告部分，惟被告邱柏
    文前因公共危險案件，經本院判處有期徒刑2 月確定，有臺
    灣高等法院被告前案紀錄表存卷可考，已不符合刑法第74條
    緩刑之要件；另本院審酌被告郭竑彣意圖營利而販入毒品咖
    啡包50包，而扣案如附表編號1 所示之毒品咖啡包共43包，
    總毛重326.48公克，數量甚多，若流通市面將助長毒品氾濫
    ，影響國人身心健康至深且鉅，犯罪所生危害非輕，認被告
    郭竑彣並無暫不執行為適當之情況，爰均不為緩刑諭知。
六、沒收部分：
  ㈠扣案如附表編號1 所示之毒品咖啡包共43包，送請高雄醫學
    大學附設中和紀念醫院檢驗，結果均含第三級毒品Mephedro
    ne、4-Methyl-N ,N-dimethylcathinone 、芬納西泮（Phen
    azepam）成分乙節，有高雄醫學大學附設中和紀念醫院111
    年1 月24日濫用藥物成品檢驗鑑定書在卷可佐（見本院卷第
    251-33 5頁），均屬刑法第38條第1 項之違禁物，故如附表
    編號1 所示之咖啡包43包隨同於被告郭竑彣、邱柏文此次犯
    行項下沒收；又扣案如附表編號2 所示之咖啡包1 包，送請
    高雄市立凱旋醫院檢驗，結果確含第三級毒品4-Methyl-N ,
    N- dimethylcathinone成分乙節，亦有高雄市立凱旋醫院11
    0 年3 月2 日鑑定書附卷可參（見偵卷第75-77 頁），屬刑
    法第38條第1 項之違禁物，且被告郭竑彣、邱柏文於偵查及
    本院審理時均稱：如附表編號2 所示之咖啡包係被告郭竑彣
    所有等語（見偵卷第23、45頁；本院卷第83-84 頁），是如
    附表編號2 所示之咖啡包1 包則隨同於被告郭竑彣此次犯行
    項下沒收。至其上之包裝袋應殘留有些微毒品，客觀上無法
    析離，應視同毒品併宣告沒收，至送驗耗損部分因已滅失，
    爰不另予宣告沒收。
  ㈡按犯第4 條至第9 條、第12條、第13條或第14條第1 項、第
    2 項之罪者，其供犯罪所用之物，不問屬於犯罪行為人與否
    ，均沒收之，毒品危害防制條例第19條第1 項定有明文。扣
    案如附表編號4 、5 所示之手機1 支，分別為被告郭竑彣、
    邱柏文所有，並供其聯繫販賣毒品等情，業據被告郭竑彣、
    邱柏文自承在卷（見本院卷第83-84 頁），爰應依毒品危害
    防制條例第19條第1 項規定，分別於被告郭竑彣、邱柏文販
    賣第三級毒品未遂之罪刑項下宣告沒收。
  ㈢至如附表編號3 所示之手機1 支，依卷內相關證據尚與被告
    販賣第三級毒品犯行無涉，爰不予宣告沒收，附此敘明。
據上論斷，應依刑事訴訟法第299 條第1 項前段，毒品危害防制
條例第4 條第3 項、第6 項、第9 條第3 項、第17條第2 項、第
19條第1 項，刑法第11條、第25條第2 項、第28條、第62條、第
38條第1 項、第40條之2 第1 項，判決如主文。
本案經檢察官游淑玟偵查起訴，檢察官邱柏峻到庭執行職務。
中　　華　　民　　國　 111　　年　 　2　　月　　24　　日
                  刑事第四庭    審判長法　官  王俊彥
 
                                      法  官  楊書琴
 
                                      法  官  陳芷萱
以上正本證明與原本無異。
如不服本判決應於收受送達後20日內向本院提出上訴書狀，並應
敘述具體理由；如未敘述上訴理由者，應於上訴期間屆滿後20日
內向本院補提理由書（均須按他造當事人之人數附繕本）「切勿
逕送上級法院」。
中　　華　　民　　國　 111　　年　 　2　　月　　24　　日
　　　　　　　　　　　　　　　　　    書記官  林怡秀
 
附表
┌──┬────────────────┬────────┐
│編號│扣案物品名稱、數量              │沒收與否及依據  │
├──┼────────────────┼────────┤
│1   │毒品咖啡包43包                  │刑法第38條第1項 │
│    │（經檢驗均含有第三級毒品Mephedro│                │
│    │ne、4-Methyl-N,N-dimethylcathino│                │
│    │ne、芬納西泮（Phenazepam）成分，│                │
│    │總毛重326.48公克，驗前淨重分別為│                │
│    │6. 733、7 、6.817 、6.821 、6.84│                │
│    │5 、7.039 、6.643 、7.214 、7.28│                │
│    │4 、6.876 、6.638 、7.768 、6.77│                │
│    │7 、7.241 、7.918 、6.975 、6.63│                │
│    │1 、7.001 、7.405 、7.375 、7.16│                │
│    │7 、7.072 、6.832 、6.745 、6.96│                │
│    │9 、6.966 、6.766 、6.98、7.035 │                │
│    │、7.117 、7.091 、7.207 、6.954 │                │
│    │、6.921 、6.734 、6.885 、7.239 │                │
│    │、7.016 、7.208 、7.202 、7.165 │                │
│    │、6.952 、6.732 公克。純質淨重共│                │
│    │11.264公克）                    │                │
├──┼────────────────┼────────┤
│2   │毒品咖啡包1包                   │刑法第38條第1項 │
│    │（經檢驗含有第三級毒品4-Methyl-N│                │
│    │,N-dimethylcathinone成分，驗前凈│                │
│    │重為6.168公克）                 │                │
├──┼────────────────┼────────┤
│3   │手機1 支（iphone7 plus）        │不予沒收        │
├──┼────────────────┼────────┤
│4   │手機1 支（iphone6S）            │毒品危害防制條例│
│    │                                │第19條第1 項    │
├──┼────────────────┼────────┤
│5   │手機1 支（iphoneX ）            │毒品危害防制條例│
│    │                                │第19條第1 項    │
└──┴────────────────┴────────┘
 
附錄：論罪科刑法條
毒品危害防制條例第4 條
製造、運輸、販賣第一級毒品者，處死刑或無期徒刑；處無期徒
刑者，得併科新臺幣3 千萬元以下罰金。
製造、運輸、販賣第二級毒品者，處無期徒刑或10年以上有期徒
刑，得併科新臺幣1 千5 百萬元以下罰金。
製造、運輸、販賣第三級毒品者，處7 年以上有期徒刑，得併科
新臺幣1 千萬元以下罰金。
製造、運輸、販賣第四級毒品者，處5 年以上12年以下有期徒刑
，得併科新臺幣5 百萬元以下罰金。
製造、運輸、販賣專供製造或施用毒品之器具者，處1 年以上7
年以下有期徒刑，得併科新臺幣1 百50萬元以下罰金。
前5項之未遂犯罰之。
毒品危害防制條例第9 條第3 項
犯前5 條之罪而混合2 種以上之毒品者，適用其中最高級別毒品
之法定刑，並加重其刑至二分之一。